臺灣屏東地方法院刑事判決　　　　　　　　　　　　　九十年度易字第一一二號
　　公　訴　人　臺灣屏東地方法院檢察署檢察官
　　被　　　告　乙○○
　　選任辯護人　邱芬凌
右列被告因傷害案件，經檢察官提起公訴（九十年度偵字第三六九三號），本院判決
如左：
    主  文
乙○○傷害人之身體，處罰金壹仟元，如易服勞役，以參佰元折算壹日。
    事  實
一、乙○○、邱樹英（另為不起訴處分）夫妻與少年丙○○（出生年月日詳卷，原名
    簡嘉慧，民國九十年一月間改名）、甲○○母女係屏東縣屏東市豐田里康樂新村
    四六號同一大樓之住戶，雙方相處向來不睦。
二、九十年三月十八日十八時三十分許，丙○○欲搭乘前開大樓之電梯時，因不滿乙○○夫妻之子按住電梯關門鍵，遂與邱樹英發生口角。爭執中，丙○○將右腳抬
    起抵住電梯大門，不讓邱樹英步出電梯，並撥打行動電話，欲通知其母甲○○前
    來與邱樹英理論。邱樹英則令其子徒步上樓通知其夫乙○○前來處理。乙○○到
    達現場後，旋即基於傷害人身體之犯意，徒手由下往上撥打丙○○之右腿，致丙○○受有右膝窩紅腫、挫傷之傷害。
三、案經丙○○、丙○○之母甲○○告訴及屏東縣警察局屏東分局報請台灣屏東地方
    法院檢察署檢察官偵查起訴。
    理  由
一、訊據被告乙○○固坦承有於右開時、地徒手將丙○○之腿撥開之事實，惟矢口否
    認有何傷害人身體之犯意，辯稱：本案之發生係因丙○○將腳擋住電梯門，妨害
    其妻邱樹金之自由在先，伊到現場後，曾令丙○○將腳放下，丙○○不從後，才
    基於防衛其妻邱樹金之人身自由之意思，撥開丙○○的右腳云云。經查：
    (一)右開事實業據告訴人丙○○指訴明確，並有財團法人屏東基督教醫院出具之驗
      傷單乙紙附卷可憑。被告雖以前開情詞為辯，然被告之行為，既係基於自由意
      識所為決定，自應認係故意行為，且就被害人丙○○右膝窩出現紅腫及挫傷之
      傷勢觀之，亦可推知被告當時出力非輕，其有傷害之故意，殆為明確。
    (二)又按刑法上所謂正當防衛，其防衛行為是否必要，應就不法侵害之攻擊方法與
      緩急情勢，由客觀上審查防衛權利者之反擊是否出於必要而判斷，最高法院對
      此著有六十三年台上字第二一○四號判例可資參照。查本件告訴人丙○○將電
      梯門擋住之行為，固使被告之妻邱樹英無法出入及上下樓，然被告乃一壯年男
      子，身材體型遠較丙○○高大，是被告如欲防衛其妻之自由，當不難將告訴人
      丙○○拉開電梯門口，以排除侵害；且案發當時，丙○○並未拿持任何兇器，
      對邱樹英人身自由之危害，尚無急迫性，故被告亦可以求助於管理員及其他鄰
      居協助或報警前來處理等多種方法以求解決，亦即被告撥打告訴人丙○○右腳
      成傷之行為，對於防衛其妻之人身自由而言，尚非必要。綜上所述，被告所辯
      ，無從為其有利之認定。此外，復有前開大樓電梯監視器錄影帶翻拍照片若干
      張附卷可考，本件事證明確，其犯嫌堪以認定。
二、核被告乙○○所為，係犯刑法第二百七十七條第一項之傷害罪。茲審酌被告並無
    前科、素行良好；因見妻子遭告訴人丙○○困於電梯中，氣憤不已，遂出手撥打
    告訴人之右腳；其除有傷害犯意外，尚有排除其妻子所受侵害之目的；與告訴人
    相處素來不睦；而被害人阻礙被告之妻進出電梯在先，亦有可議；被害人所受之
    傷勢；被告尚未與被害人達成和解及其犯後態度良好等一切情狀，爰量處如主文
    所示之刑，並諭知易服勞役之折算標準，以資警惕。
據上論斷，應依刑事訴訟法第二百九十九條第一項前段，刑法第二百七十七條、第四
十二條第二項，罰金罰鍰提高標準條例第一條前段、第二條，判決如主文。
中      華      民      國      九十一      年    二    月    二十七    日
                                      臺灣屏東地方法院刑事第一庭
                                          法  官  王以齊
右正本證明與原本無異。
如不服本判決應於收受本判決後送達後十日內向本院提出上訴書狀，其未敘述上訴理
由者，並得於提起上訴後十日內向本院補提理由書狀（均須按他造當事人之人數附繕
本 ）「切勿逕送上級法院」
                                          書記官  林天化
中      華      民      國      九十一      年    二    月    二十七    日
附錄本判決論罪科刑法條：
刑法第二百七十七條第一項
傷害人之身體或健康者，處三年以下有期徒刑、拘役或一千元以下罰金。
